臺灣台南地方法院民事裁定  九十一年度繼字第一四七號
    聲  請  人  上海商業儲蓄銀行股份有限公司
    法定代理人  丙○○
    代  理  人  丁○○
                乙○○
右聲請人聲請對被繼承人甲○○指定遺產管理人事件，本院裁定如左：
    主      文
選任張靜嘉（身分證統一編號：Ｚ000000000號）為被繼承人甲○○之遺產
管理人。
聲請程序費用由被繼承人甲○○之遺產負擔。
    理      由
一、按繼承開始時，繼承人有無不明而不能依民法第一千一百七十七條選定遺產管理
    人時，得由利害關係人聲請法院選任之；繼承人因故不能管理遺產，或未委任遺
    產管理人，被繼承人亦無遺囑指定者，得由利害關係人聲請法院選任遺產管理人
    ，民法第一千一百七十八條第二項、非訟事件法第七十九條第一項分別定有明文
    。揆諸前揭規定意旨，於繼承人皆拋棄其繼承權，無人繼承時，亦應許利害關係
    人聲請法院選任遺產管理人，俾為遺產之處置。
二、本件聲請意旨略以：被繼承人甲○○（身分證統一編號：Ｚ000000000
    號）於民國八十九年四月三日死亡，其現存之法定繼承人皆已聲明拋棄繼承，又
    無親屬會議，致被繼承人甲○○繼承自其女張淑郁（民國八十八年七月十四日死
    亡）所遺如附表所示之土地、建物及金錢債務，無人繼承，聲請人係被繼承人之
    女張淑郁之債權人，為利害關係人，為此聲請選任財政部國有財產局為被繼承人
    甲○○之遺產管理人等語。
三、經查：聲請人前開主張之事實，已據提出他項權利證明書、土地建築改良物抵押
    權設定契約書、本票、借據、本院民事庭通知、繼承系統表、戶籍謄本及本院民
    事庭九十年四月三十日函（以上均影本）為證，且有本院八十九年度繼字第三二
    一號聲請卷可參，應堪信為真實。茲因被繼承人甲○○之繼承人均已聲明拋棄其
    繼承權，又未類推適用民法第一千一百七十七條規定選定遺產管理人，而聲請人
    為被繼承人甲○○之債權人，故其以利害關係人聲請選任被繼承人甲○○之遺產
    管理人，核與上開規定並無不合。又聲請人雖聲請選任財政部國有財產局為被繼
    承人甲○○之遺產管理人，惟經詢之國有財產局則陳以：其係依國有財產法綜理
    國產業務之公務機關，執行業務所需預算為全國人民納稅所得，若指定其擔任遺
    債大於遺產之被繼承人之遺產管理人，係以國家資源管理，對國庫並無利益之行
    為，無異使公器淪為私用，損及全民之利益等語，有九十一年三月十八日陳報狀
    在卷足憑，亦非無據。是以衡諸事理常情，對於被繼承人甲○○之遺產事務知悉
    最清楚者，非其配偶及直系血親卑親屬即其子女莫屬，惟其配偶張甲子已，有
    戶籍謄本附卷可稽，自以其子女較清楚其遺產事宜。而參之證人張淑芬證述：被
    繼承人甲○○生前事宜大多由其長子張靜嘉（住台南市○區○○街一段六０號）
    在處理，張靜嘉為東方工專畢業，目前從事傳銷工作等語（見九十一年五月十三
    日訊問筆錄），可徵被繼承人之長子張靜嘉之能力及條件足堪擔任被繼承人甲○
    ○之遺產管理人。為使被繼承人甲○○遺產之處置順利進行，本院認選任張靜嘉
    為被繼承人甲○○之遺產管理人，應屬適宜。
四、爰依非訟事件法第八條第二項、民事訴訟法第七十八條，裁定如主文。
中      華      民      國    九十一    年      五      月    十五      日
                                臺灣臺南地方法院家事庭
~B法      官  張季芬
右為正本係照原本作成
如對本裁定抗告須於裁定送達後十日內向本院提出抗告狀
中      華      民      國    九十一    年      五      月    十五      日
~B法院書記官  魏安里
